臺灣士林地方法院刑事判決　　　　　　　96年度易字第1941號
公　訴　人　臺灣士林地方法院檢察署檢察官
被　　　告　甲○○
上列被告因贓物案件，經檢察官提起公訴（95年度偵字第15623
號），被告為有罪之陳述，本院合議庭裁定改行簡式審判程序，
並判決如下：
    主  文
甲○○收受贓物，累犯，處有期徒刑陸月，如易科罰金以銀元
佰元即新臺幣玖佰元折算壹日，減為有期徒刑月，如易科罰金
以銀元佰元即新臺幣玖佰元折算壹日；又收受贓物，累犯，處
有期徒刑陸月，如易科罰金以新臺幣壹仟元折算壹日，減為有期
徒刑月，如易科罰金以新臺幣壹仟元折算壹日；又收受贓物，
累犯，處有期徒刑陸月，如易科罰金以新臺幣壹仟元折算壹日，
減為有期徒刑月，如易科罰金以新臺幣壹仟元折算壹日；又故
買贓物，累犯，處有期徒刑捌月，減為有期徒刑肆月，如易科罰
金以新臺幣壹仟元折算壹日；又故買贓物，累犯，處有期徒刑捌
月，減為有期徒刑肆月，如易科罰金以新臺幣壹仟元折算壹日；
應執行有期徒刑壹年肆月，如易科罰金以銀元佰元即新臺幣玖
佰元折算壹日。
    理  由
一、本件犯罪事實及證據，均引用檢察官起訴書（如附件）之記
    載，並補充被告甲○○於本院審理中自白犯罪。
二、核被告甲○○所為，如附表編號1 至3 所示犯行，係犯刑法
    第349 條第1 項之收受贓物罪，其餘部分係犯同法第349 條
    第2項 之故買贓物罪。
三、被告為附表編號1 所示之收受贓物行為後，刑法業於94年1
    月7 日修正，於同年2 月2 日公布，並於95年7 月1 日施行
    。按行為後法律有變更者，適用行為時之法律，但行為後之
    法律有利於行為人者，適用最有利於行為人之法律，修正後
    即現行刑法第2 條第1 項訂有明文。又按比較新舊法，應就
    罪刑有關之共犯、未遂犯、想像競合犯、牽連犯、連續犯、
    結合犯，以及累犯加重、自首減輕暨其他法定加減原因（如
    身分加減）與加減例等一切情形，綜其全部罪刑之結果而為
    比較，此有最高法院95年5 月23日95年第8 次刑庭會議決議
    第一、(四)則可資參照：
  (一)刑法第349 條第1 、2 項設有罰金刑之規定，就刑法第33條
    第5 款有關罰金之最低數額部分，刑法分則編各罪所定罰金
    之貨幣單位原為銀元，修正前刑法第33條第5 款規定：「罰
    金：（銀元）1 元以上」，而銀元與新臺幣間之折算，依現
    行法規所定貨幣單位折算新臺幣條例規定，以銀元1 元折算
    新臺幣3 元，即罰金之最低數額為新臺幣3 元；修正後刑法
    第33條第5 款則規定：「罰金：新臺幣1,000 元以上，以百
    元計算之」；經比較修正前、後之規定，刑法第349 條第1
    、2 項因修正後刑法第33條第5 款所定罰金之最低數額，較
    修正前提高，自以修正前刑法第33條第5 款有利於被告。
  (二)被告行為時之刑法第41條第1 項前段規定：「犯最重本刑為
    五年以下有期徒刑以下之刑之罪，而受六個月以下有期徒刑
    或拘役之宣告，因身體、教育、職業、家庭之關係或其他正
    當事由，執行顯有困難者，得以一元以上三元以下折算一日
    ，易科罰金。」且被告行為時之易科罰金折算標準，修正前
    罰金罰鍰提高標準條例第2 條前段（95年7 月1 日修正公布
    刪除）規定，就其原定數額提高為100 倍折算1 日，則本件
    被告行為時之易科罰金折算標準，應以銀元300 元折算1日
    ，經折算為新臺幣後，應以新臺幣900 元折算為1 日。惟被
    告行為後之新法第41條第1 項前段則規定：「犯最重本刑為
    五年以下有期徒刑以下之刑之罪，而受六個月以下有期徒刑
    或拘役之宣告者，得以新臺幣一千元、二千元或三千元折算
    一日，易科罰金。」比較新舊法易科罰金折算標準，新法並
    無較有利被告之情形，爰依新法第2 條第1 項規定，適用被
    告行為時之刑法第41條第1 項前段規定，定其易科罰金之折
    算標準（最高法院95年度第八次刑事庭會議決議三(二)參照）
    。
  (三)另修正前刑法第51條規定：「數罪併罰，分別宣告其罪之刑
    ，依左列各款定其應執行刑」，其中第5 款規定：「宣告多
    數有期徒刑者，於各刑中之最長期以上，各刑合併之刑期以
    下，定其刑期。但不得逾20年」，而修正後刑法第51條第5
    款規定：「宣告多數有期徒刑者，於各刑中之最長期以上，
    各刑合併之刑期以下，定其刑期。但不得逾30年」，比較新
    舊法結果，修正後刑法並非較有利於行為人，依刑法第2 條
    第1 項前段之規定，仍應依修正前刑法第51條第5 款之規定
    ，定其應執行之刑。
  (四)綜上，本件經綜合觀察全部罪刑比較之結果，依修正後刑法
    第2 條第1 項前段規定，適用修正前刑法第51條第5 款、第
    41條第1 項、第33條第5 款之規定，對被告較有利，自應全
    部適用修正前刑法相關規定而為論科。
四、被告於附表所示編號2 至5 所示4 次收受或故買贓物行為係
    於95年7 月1 日刑法廢除連續犯以後所犯，是無從與附表編
    號1 所示第1 次收受贓物行為論以連續犯，是其所犯上開5
    罪，犯意各別，行為互異，應分論併罰。被告前有犯罪經執
    行有期徒刑完畢之紀錄，如附件犯罪事實所載，有臺灣高等
    法院被告前案紀錄表1 份在卷可稽，5 年內故意再犯有期徒
    刑以上之本罪，為累犯，依法加重其刑（其中附表編號1 之
    犯行無論依修正前之刑法第47條，或修正後之刑法第47條第
    1 項規定，均構成累犯，對被告尚無所謂有利或不利之情形
    ，自無需適用刑法第2 條第1 項之規定比較新舊法，而應逕
    予適用修正後刑法第47條第1 項之規定，論以累犯）。爰審
    酌被告有多次竊盜、贓物前科，素行不佳，本件多次收受及
    故買贓物犯行惡性亦屬非輕，惟念其犯後坦承犯行，態度尚
    好，等一切情狀，分別量處如附表所示之宣告刑，所犯附表
    編號1 之刑，依修正前刑法第41條前段規定諭知易科罰金之
    折算標準，而所犯附表編號2 至5 之刑，均依修正後刑法第
    41條第1 項前段規定諭知易科罰金之折算標準。又被告上開
    全部犯行，犯罪時間均在96年4 月24日以前，其所犯之罪，
    均符合中華民國96年罪犯減刑條例有關減刑之規定，應均依
    該條例第2 條第1 項第3 款之規定減其刑期二分之一，爰分
    別減刑詳如主文所示之刑，並依修正前刑法第51條第5 款，
    定其應執行刑。又中華民國刑法施行法第3 條之1 規定：「
    刑法第41條之規定，中華民國90年1 月4 日刑法修正施行前
    已裁判確定之處罰，未執行或執行未完畢者，亦適用之。未
    諭知得易科罰金之處罰者，亦同。於94年1 月7 日刑法修正
    施行前犯併合處罰數罪中之一罪，且該數罪均符合第41條第
    1 項得易科罰金之規定者，適用90年1 月4 日修正之刑法第
    41條第2 項規定。」本件被告所犯附表編號1 之罪，其犯罪
    時間係於95年7 月1 日刑法修正生效前，而5 罪均合於得易
    科罰金之規定，自有上開規定之適用，爰依修正前刑法第41
    條第1 項前段、第2 項，刑法施行法第3 條之1 第3項 規定
    ，依最有利於被告之折算標準適用之（即以銀元300 元即新
    臺幣900 元折算1 日）（最高法院84年度台非字第452 號判
    決、臺灣高等法院95年5 月4 日座談會決議亦同此意旨）。
五、據上論斷，應依刑事訴訟法第273 條之1 第1 項、第299 條
    第1 項前段、第310 條之2 、第454 條第2 項，刑法第349
    條第1 項、第2 項、第2 條第1 項前段、第47條第1 項前段
    、第41條第1 項前段，修正前刑法第41條第1 項前段、第2
    項、第51條第5 款，刑法施行法第1 條之1 第1 項、第2 項
    前段、第3 條之1 第3 項，刪除前罰金罰鍰提高標準條例第
    2 條，現行法規所定貨幣單位折算新臺幣條例第2 條，中華
    民國九十六年罪犯減刑條例第2 條第1 項第3 款、第7 條、
    第9 條、第10條第1 項，判決如主文。
本案經檢察官吳維雅到庭執行職務
中　　華　　民　　國　　96　　年　　11　　月　　23　　日
                  刑事第四庭法  官  趙文卿
以上正本證明與原本無異。
如不服本判決，應於收受送達後10日內向本院提出上訴書狀，其
未敘述上訴之理由者並得於提起上訴後20日內向本院補提理由書
（均須按他造當事人之人數附繕本）。
                            書記官  陳佳伶
中　　華　　民　　國　　96　　年　　11　　月　　23　　日
附錄本案論罪法條：
中華民國刑法第349條
（普通贓物罪）
收受贓物者，處 3 年以下有期徒刑、拘役或 5 百元以下罰金。
搬運、寄藏、故買贓物或為牙保者，處 5 年以下有期徒刑、拘役
或科或併科 1 千元以下罰金。
因贓物變得之財物，以贓物論。
